【裁判字號】    98,抗,1049
【裁判日期】    980728
【裁判案由】    假扣押
【裁判全文】
臺灣高等法院民事裁定                  98年度抗字第1049號
抗  告  人  甲○○
上列抗告人因與相對人乙○○間假扣押事件，對於中華民國98年
6月4日台灣台北地方法院98年度裁全字第3867號所為裁定提起抗
告，本院裁定如下：
    主  文
抗告駁回。
抗告訴訟費用由抗告人負擔。
    理  由
一、抗告意旨略以：相對人將已遭假扣押且非其所有之台北市○
    ○區○○路71巷93弄19號3樓房地（下稱系爭房地 ）出售予
    抗告人，並收取定金新台幣（下同 ）5萬元，相對人以給付
    不能之系爭房屋作為買賣標的，其行為違反交易之誠實信用
    原則及公序良俗，依民法第72條之規定，兩造間之買賣契約
    無效，且依同法第249條第3款之規定，相對人應加倍返還定
    金共計10萬元予抗告人。惟經抗告人多次請求，相對人均置
    之不理，其後仍繼續以相同手法進行一屋數賣，而相對人目
    前仍待業中，並無固定收入，僅有台北縣新店市○○路60巷
    4號3樓房屋，近聞相對人有意將其財產辦理假過戶真脫產，
    為免相對人脫產，恐日後有不能執行或甚難執行之虞，抗告
    人願供擔保以代釋明，請准予將原裁定廢棄，准抗告人假扣
    押之聲請等語。
二、按債權人就金錢請求或得易為金錢請求之請求，欲保全強制
    執行者，得聲請假扣押。又請求及假扣押之原因，應釋明之
    ；前項釋明如有不足，而債權人陳明願供擔保或法院認為適
    當者，法院得定相當之擔保，命供擔保後為假扣押。民事訴
    訟法第522條第1項、第526條第1項、第2項定有明文 。所謂
    假扣押之原因，即債務人有日後不能強制執行或甚難執行之
    虞，或應在外國為強制執行者，同法第523條亦有明定 。是
    債權人就請求及假扣押之原因，即因請求標的之現狀變更，
    有日後不能強制執行，或甚難執行之情事，應提出可使法院
    信其主張為真之證據釋明之，必待釋明有所不足，而債權人
    陳明願供擔保以補釋明之不足，始得准為假扣押。倘債權人
    不能釋明假扣押之原因存在，即無就金錢之請求保全強制執
    行之必要，尚不能因債權人陳明願供擔保，即認足補釋明之
    欠缺，而為假扣押（最高法院93年台抗字第937 號裁判要旨
    參照）。
三、經查：
  (一)本件抗告人主張相對人將不能給付之系爭房屋出售予抗告
      人，應加倍返還其所受之定金共10萬元，惟經多次催討，
      相對人均置之不理，而相對人目前仍待業中，並無固定收
      入，頃聞其欲將其名下不動產辦理假過戶真脫產，將來恐
      有難於強制執行之虞，抗告人願提供擔保以代釋明之不足
      ，聲請就相對人之財產為假扣押等語。並提出定金收據1
      紙、通話明細報表7紙、存證信函1份、土地及建物謄本4
      紙（以上均影本）以為釋明。
  (二)依抗告人所提出之上開證據，僅足釋明抗告人主張對相對
      人之定金返還請求；惟就所認抗告人究竟有何日後不能強
      制執行或甚難執行之虞之假扣押原因，僅泛稱「相對人目
      前待業中，無固定收入，頃聞相對人有變賣不動產之消息
      」云云，並未提出任何釋明之證據方法可供法院調查。經
      原法院以此為由駁回其聲請後，本院復通知其陳述意見，
      然抗告人所具書狀（見本院卷頁39-41） 仍未提出證據方
      法以釋明相對人有何浪費財產、增加負擔、或就其財產為
      不利益之處分，將達於無資力之狀態、或移往遠地、逃匿
      無蹤或隱匿財產等行為致相對人之請求有將來不能或甚難
      強制執行之虞之假扣押原因，揆諸上揭說明，應認無保全
      假扣押之必要，其聲請即不能准許。是原法院裁定駁回抗
      告人所為假扣押之聲請，並無不合。抗告意旨指摘原裁定
      不當，聲明廢棄，為無理由，應予駁回。
四、據上論結，本件抗告為無理由，爰裁定如主文。
中    華    民    國    98    年    7     月    28    日
                    民事第十四庭
                        審判長法  官  張  蘭
                              法  官  黃麟倫
                              法  官  鄭純惠
正本係照原本作成。
不得抗告。
中    華    民    國    98    年    7     月    29    日
                              書記官  劉麗芬


司法院資訊處製作；財團法人民間司法改革基金會備份。
